臺灣高等法院臺中分院刑事判決
上　訴　人
即　被　告　乙○○
選任辯護人　賴鴻鳴律師
　　　　　　劉錦勳律師
上列上訴人因毒品危害防制條例案件，不服臺灣南投地方法院95
年度訴字第456號中華民國95年9月22日第一審判決（起訴案號：
臺灣南投地方法院檢察署95年度毒偵字第 788號、併辦案號：臺
灣南投地方法院檢察署95年度毒偵字第1201、1270號），提起上
訴，本院判決如下：
    主    文
上訴駁回。
    犯罪事實
一、乙○○前因施用毒品案件，經送觀察、勒戒後，認無繼續施
    用毒品之傾向，於民國93年10月22日執行完畢釋放，並由臺
    灣南投地方法院檢察署檢察官於93年10月27日以93年度毒偵
    字第 521號為不起訴處分確定。不料乙○○於上開觀察、勒
    戒執行完畢後 5年內，復基於施用第一級毒品海洛因之概括
    犯意，自94年12月初某日起至95年6月26日4時許止，在南投
    縣名間鄉○○路○段419之1號住處內等處，約每日2至3次，
    以將第一級毒品海洛因置放於香菸內，點燃後吸食其煙霧或
    以針筒注射之方式，連續施用第一級毒品海洛因多次。嗣於
    ：(一)95年2月22日9時45分許，經警採尿送驗結果，呈嗎啡陽
    性反應；(二)95年 6月17日10時37分許，復為警採尿送驗結果
    ，亦呈嗎啡陽性反應；；(三)95年6月26日8時45分許，再為警
    查獲，並扣得乙○○所有供施用第一級毒品海洛因使用之注
    射針筒 3支等物，經採尿送驗結果，亦呈嗎啡陽性反應，始
    查悉上情。
二、案經彰化縣警察局田中分局報告臺灣彰化地方法院檢察署呈
    請臺灣高等法院臺中分院檢察署核轉臺灣南投地方法院檢察
    署檢察官偵查起訴，暨南投縣政府警察局移送；南投縣政府
    警察局南投分局報告臺灣南投地方法院檢察署檢察官移送併
    案審理。
    理    由
一、上訴人即被告乙○○於前揭時、地連續施用第一級毒品海洛
    因多次之犯行，業據其於警詢、偵查、原審及本院審理時坦
    承不諱，並有被告所有供施用第一級毒品海洛因使用之注射
    針筒 3支等物扣案可資佐證。又被告於95年2月22日、95年6
    月17日及95年 6月26日經警採尿送驗結果，確均呈嗎啡陽性
    反應，有詮昕科技股份有限公司95年3月8日編號00000000號
    及95年7月10日編號00000000濫用藥物尿液檢驗報告各1份、
    中山醫學大學附設醫院檢驗科藥物檢測中心95年7月6日實驗
    編號0000000號檢驗結果報告1紙附卷可憑，足見被告之自白
    確與事實相符。另被告前因施用毒品案件，經送觀察、勒戒
    後，認無繼續施用毒品之傾向，於93年10月22日執行完畢釋
    放等情，有臺灣高等法院被告全國前案紀錄表及入出監資料
    在卷可考。被告於觀察、勒戒執行完畢釋放後，5 年內再犯
    本件施用第一級毒品之罪，依毒品危害防治條例第23條第 2
    項規定，自應依法訴追。是本件被告施用第一級毒品海洛因
    之事證明確，其犯行洵堪認定。
二、選任辯護人為被告辯稱：被告於95年 2月22日向彰化縣警察
    局田中分局偵查員供稱毒品海洛因係向「陳鈿坤」「陳晹姍
    」購買；復於95年 6月26日在南投縣政府警察局供稱毒品海
    洛因係向「洪健銘」購買，核屬供出毒品來源，因而破獲，
    應依毒品危害防制條例第17條規定，減輕其刑云云。惟犯毒
    品危害防制條例第10條第 1項施用第一級毒品罪，供出毒品
    來源，因而破獲者，依同條例第17條規定，固得減輕其刑，
    然必須供出毒品來源，並因而破獲者，始有該項規定之適用
    。經查：南投縣政府警察局係先獲悉洪健銘不法犯行，經報
    請臺灣南投地方法院檢察署檢察官指揮偵辦，並實施通訊監
    察蒐集相關事證（含被告向綽號「大胖」之洪健銘及綽號「
    阿長」之吳俊長購買海洛因）後，一舉查獲洪健銘及被告等
    人；又彰化縣警察局田中分局係自94年12月9日至95年2月21
    日對陳晹姍所使用0000000000號行動電話實施通訊監察，發
    現被告利用0000000000號等行動電話，多次向陳晹姍購買毒
    品，而於95年 2月21日清晨同步對陳晹姍及其他毒品施用者
    執行搜索，並順利偵破陳晹姍販毒案，非因被告之供述而偵
    破等情，有南投縣政府警察局95年12月19日投警刑偵字第09
    50041188號函所附移送書、被告警詢調查筆錄、監聽譯文（
    見本院卷第41至71頁）、彰化縣警察局田中分局95年12月21
    日田警分偵字第0950023689號函（見本院卷第72頁）可憑。
    另陳鈿坤因販賣第一級毒品，業經本院93年度上更(一)字第15
    9號刑事判決處有期徒刑9年，於94年 4月14日由最高法院駁
    回上訴而告確定，亦有最高法院94年度台上字第1856號判決
    查詢資料可佐。是本件檢警查獲洪健銘等人販賣毒品，顯非
    因被告供出毒品來源而破獲，自無從適用毒品危害防制條例
    第17條之規定，減輕其刑。
三、被告行為後，94年2月2日修正公布之刑法，業於95年7月1日
    施行，應依刑法第2條第1項之規定比較應適用之法律如下：
    (一)論罪量刑之比較原則：應就罪刑有關之共犯、未遂犯、想
    像競合犯、牽連犯、連續犯、結合犯、以及各種加重原因（
    如累犯加重等）、各種減輕原因（如自首減輕等）暨其他法
    定加減原因（如身分加減）與加減例等一切情形，綜其全部
    罪刑之結果而為比較。另從刑附屬於主刑，應依主刑所適用
    之法律（最高法院95年第 8次刑事庭會議決議參照）。(二)修
    正刑法已刪除第56條連續犯之規定，此刪除雖非犯罪構成要
    件之變更，但顯已影響行為人刑罰之法律效果，自屬法律有
    變更。經比較新、舊法結果，修正前應以一罪論；修正後則
    應數罪併罰，自以修正前之法律較有利於行為人。(三)綜上，
    本件修正之法律未較有利於行為人，自應適用修正前之法律
    。
四、查海洛因係毒品危害防制條例第 2條第2項第1款所規定之第
    一級毒品。被告於觀察、勒戒執行完畢釋放後，5 年內再行
    施用第一級毒品海洛因之行為，係犯毒品危害防制條例第10
    條第 1項之施用第一級毒品罪。被告為供施用而持有毒品海
    洛因之低度行為，應為施用之高度行為所吸收，不另論罪。
    被告先後多次施用第一級毒品海洛因之犯行，時間緊接，且
    觸犯構成要件相同之罪，顯係基於概括犯意反覆為之，應依
    刪除前刑法第56條連續犯之規定，論以一罪，並加重其刑。
    本件檢察官固僅就被告自94年12月初某日起至95年 2月21日
    止連續施用海洛因之犯行，提起公訴，惟被告其餘多次施用
    海洛因之行為，與起訴部分之犯罪事實，既有連續犯之裁判
    上一罪關係，自為起訴效力所及，本院應併予審究。
五、原審以被告之罪證明確，適用毒品危害防制條例第10條第 1
    項，刑法2條第1項前段、第11條前段，刪除前刑法第56條，
    刑法第38條第1項第2款等規定，並審酌被告犯罪之動機、目
    的，前經觀察、勒戒，仍不知戒絕，施用毒品時間非短，施
    用毒品犯罪係自戕行為，對他人權益損害非鉅，犯罪後坦承
    犯行，態度良好，已自行前往草屯療養院戒治，此有該院診
    斷證明書1紙附卷可參等一切情狀，量處有期徒刑1年。且敘
    明：扣案之注射針筒 3支，係供犯罪所用之物，且為被告所
    有，業經被告供明在卷可按，應併予宣告沒收。核其認事用
    法均無違誤，量刑亦稱妥適。被告上訴意旨認原審未依毒品
    危害防制條例第17條規定減輕其刑且量刑過重，指摘原判決
    不當，為無理由，應予駁回。
六、據上論斷，應依刑事訴訟法第368條，判決如主文。
本案經檢察官甲○○到庭執行職務。
中　　華　　民　　國　　96　　年　　1 　　月　　24　　日
            刑事第六庭    審判長法　官  李  文  雄
                                法　官  劉  連  星
                                法　官  張  恩  賜
上開正本證明與原本無異。
如不服本判決應於收受送達後10日內向本院提出上訴書狀，其未
敘述上訴之理由者並得於提起上訴後10日內向本院補提理由書（
均須按他造當事人之人數附繕本）。
                                書記官  陳　如　慧
中　　華　　民　　國　　96　　年　　1　　月　　 29　　日
附錄論罪科刑法條
毒品危害防制條例第10條第1項：
施用第一級毒品者，處六月以上五年以下有期徒刑。
